臺灣嘉義地方法院民事判決
110年度訴字第203號
原      告  華邦開發建設有限公司

法定代理人  劉維中  
訴訟代理人  嚴庚辰律師
            江立偉律師
被      告  黃嚴品  

上列當事人間請求遷讓房屋等事件，本院於民國110年4月28日言
詞辯論終結，判決如下：
主文
一、被告應將門牌號碼嘉義縣○○鎮○○街0號及嘉義縣○○鎮 ○○街0
    號之房屋（下合稱系爭房屋）騰空遷讓返還予原告。其履行
    期間為3月。
二、被告應自民國110年3月9日起，至騰空遷讓返還系爭房屋予
    原告之日止，按月給付原告新臺幣（下同）6千元。
三、原告其餘之訴駁回。
四、訴訟費用由被告負擔10分之9，餘由原告負擔。
五、本判決原告勝訴部分於原告以328,000元為被告供擔保後， 
    得假執行。但被告如以982,000元為原告預供擔保，得免為 
    假執行。
六、原告其餘假執行之聲請駁回。
事實及理由
一、原告主張：.
㈠原告於110年2月25日經本院109年度司執字第29669號拍賣抵 押
  物強制執行案件之拍賣程序（下稱系爭強制執行程序），買受
  系爭房屋及其座落基地之所有權（地號嘉義縣○○鎮 ○○段○○○段
  000○00000地號，下合稱系爭土地），並於同年3月9日取得不
  動產權利移轉證書。
㈡系爭強制執行程序之拍賣公告之附表2中，系爭土地及系爭房屋
  之使用情形欄記載「二、拍賣標的物現由第三人黃嚴品無償借
  用中，拍定後不點交」。又被告占有系爭房屋，係因訴外人即
  系爭強制執行程序之債務人林畯榮無償借用予使用，而使用借
  貸契約屬債權契約，僅存在於被告與林畯榮間，不得對抗原告
  ，故被告無權占有系爭房屋。
㈢被告無合法占有權源占有系爭房屋，受有相當於粗金之利益，
  致原告受有損害。爰依民法第767條第1項前段，請求被告騰空
  遷讓返還系爭房屋予原告；並依民法第179條，請求被告自109
  年3月10日起至返還系爭房屋之日止，按月給付原告相當於租
  金之不當得利等語。
㈣聲明：㈠如主文第1項所示；㈡被告應自109年3月10日起 至返還
  系爭房屋之日止，按月給付原告6千元；㈢願供擔保，請准宣告
  假執行。
二、被告則以：系爭房屋當初是林畯榮借給被告居住，現已由原
    告拍賣取得，目前仍居住於系爭房屋，但想要向原告買系爭
    房屋等語，資為抗辯。並聲明：原告之訴馼回。
三、爭點事項：
（一）不爭執事項：
   1、原告因拍賣取得系爭土地、房屋之所有權。
   2、系爭房屋係訴外人林畯榮借予被告居住，被告現仍居住於
      此。
（二）爭執事項：
   1、原告請求被告騰空遷讓返還系爭房屋是否有理？
   2、原告可請求不當得利之數額為何？
四、本院判斷：　　
㈠原告請求被告騰空遷讓返還系爭房屋是否有理？
⒈按所有人對於無權占有或侵奪其所有物者，得請求返還之，民
  法第767條第1項前段定有明文。次按當事人主張有利於己之事
  實者，就其事實有舉證之責任，民事訴訟法第277條本文定有
  明文。故以無權占有為原因，請求返還房屋者，房屋占有人對
  房屋所有權存在之事實無爭執，而僅以非無權占有為抗辯者，
  房屋所有權人對其房屋被無權占有之事實不負舉證責任，房屋
  占有人自應就其取得占有係有正當權源之事實證明之。
⒉原告經強制執行程序買受系爭房屋及土地之所有權，並於110年
  3月9日取得不動產權利移轉證書，有本院110年3月9日臺灣嘉
  義地方法院嘉院傑109司執速29669字第1100003025號不動產權
  利移轉證書影本1份、系爭土地謄本2份、系爭房屋謄本2份在
  卷可證（本院卷第17-30頁)，此亦為被告所不爭執（本院卷第
  54頁），故原告為系爭土地及房屋之所有權人，首堪認定。
⒊系爭房屋係訴外人林畯榮借予被告居住，被告現仍居住於此之
  事實，為被告所不爭執（本院卷第54頁），是被告為系糸爭房
  屋之現占有人，亦堪認定。
⒋按債權契約為特定人間之權利義務關係，不得以之對抗契約以
  外之第三人，此為債之相對性原則。查，被告占有系爭房屋係
  因林畯榮無償借用予其使用，又觀之系爭制執行程序之拍賣公
  告之附表2中，系爭土地及房屋之使用情形欄記載「二、拍賣
  標的物現由第三人黃嚴品無償借用中，拍定後不點交」，有本
  院110年1月21日臺灣嘉義地方法院嘉院傑109司執速字第29669
  號拍賣公告1份附卷可憑（本院卷第31至37頁），堪認被告占
  有系爭房屋，確係基於林畯榮與被告間成立之使用借貸關係。
  而使用借貸契約屬債權契約，基於債之相對性，僅存在於林畯
  榮與被告間，並無拘束原告之效力。原告取得系爭土地及房屋
  之所有權後，被告自不得以上開使用借貸契約對抗原告，對原
  告主張有權占有，復被告亦未能另行舉證證明其有何得以之對
  抗原告之正當占有權源，故被告占有系爭房屋，應無合法占有
  權源，而屬無權占有。則原告依民法第767條第1項前段，請求
  被告騰空遷讓返還系爭房屋予原告，自屬有據，應予准許。
㈡原告可請求不當得利之數額為何？
⒈按無法律上之原因而受利益，致他人受損害者，應返還其利益
  。雖有法律上之原因，而其後已不存在者，亦同，民法第179
  條定有明文。次按無權占有他人所有物或地上物，可能獲得相
  當於租金之利益，為社會通常之觀念，並應以客觀上占有人所
  受之利益為衡量標準，非以請求人主觀上所受之損害為斷。再
  按城市地方房屋之租金，以不超過土地及其建築物申報總價年
  息百分之10為限，土地法第97條第1項定有明文。當事人間約
  定之租金倘超過此限制，其超過部分無請求權，且上開限制，
  係指房屋租金之最高限額而言，非謂所有房屋租金均照申報價
  額年息百分之10計算。準此，占有人無權占有他人之房屋自用
  ，其可能獲得相當於租金之客觀利益，自以土地法第97條第1
  項所定土地及其建築物申報總價年息百分之10為上限，並應斟
  酌其基地之位置、工商業繁榮之程度及占用人利用房屋之經濟
  價值、所受利益等以為決定。
⒉被告自原告於110年3月9日取得系爭土地及系爭房屋所有權後無
  權占用系爭房屋，依前揭意旨，自獲有相當於租金之利益，並
  致原告受有相當於租金之損害，從而原告請求被告給付相當於
  租金之不當得利，自無不可。再查，系爭219地號土地之面積
  為58平方公尺，219之1地號土地之面積為57平方公尺，原告所
  有權範圍均為全部，109年度申報地價均為每平方公尺4,640元
  ，此有系爭土地謄本2份在卷可稽（本院卷第23至26頁），故
  系爭土地之申報地價總額為533,660元【4,640x(58+57)】；另
  原告取得系爭房屋之拍賣價格為982,000元（416,000+409,000
  +77,000+80,000），亦有系爭房屋之權利移轉證書影本1份附
  卷可憑（本院卷第17至21頁），是系爭土地及房屋之申報總價
  合計為1,515,660元（533,660+982,000）。審酌系爭房屋之坐
  落位置，並參以被告無權占有系爭房屋僅供住家使用，未從事
  商業利用等情，認原告得請求被告給付無權占有期間之不當得
  利數額，應按上開申報總價年息5%計算，即每月6,315元(1,51
  5,660x5%÷12，元以下四捨五入）為適當。
⒊是原告請求被告自110年3月9日起至返還系爭房屋之日止，按月
  給付6千元，為有理由，應予准許。逾此部分之請求，則無理
  由，應予駁回。
㈢綜上所述，原告依民法第767條第1項前段，請求被告騰空遷讓
  返還系爭房屋予原告；並依民法第179條，請求被告自110年3
  月9日起至返還系爭房屋之日止，按月給付原告6,000元，為有
  理由，應予准許。逾此範圍之請求，則無理由，應予駁回。又
  衡酌騰空遷讓返還房屋並非易事，其性質非長期間不能履行，
  爰依民事訴訟法第396條之規定，酌定履行期間為3月。
㈣原告陳明願供擔保，聲請宣告假執行，經核原告勝訴部分，合
  於法律規定，爰酌定相當之擔保金額准許之；至原告敗訴部分
  ，其假執行之聲請已失所附麗，應併予駁回。另依民事訴訟法
  第392條第2項規定，依職權宣告被告如預供擔保，得免為假執
  行。
㈤本件事證已臻明確，兩造其餘攻擊防禦方法及所提證據，經本
  院斟酌後，核與判決結果不生影響，爰不逐一論述。
五、訴訟費用之負擔：民事訴訟法第79條。
中　　華　　民　　國　　110 　年　　5 　　月　　12　　日
                  民事第一庭法　官　馮保郎   
以上正本係照原本作成。
如不服本判決，應於送達後20日內，向本院提出上訴狀（須按對
造人數提出繕本）及表明上訴理由，並依上訴利益繳交第二審裁
判費。如委任律師提起上訴者，應一併繳納上訴審裁判費。
中　　華　　民　　國　　110 　年　　5 　　月　　12　　日
                            書記官　蔡沛圻